【裁判字號】    99,勞上,47
【裁判日期】    990831
【裁判案由】    給付薪資
【裁判全文】
臺灣高等法院民事判決                  99年度勞上字第47號
上  訴  人  甲○○  臺北縣新店.
訴訟代理人  謝天仁律師
複 代理 人  吳佩玲律師
被 上訴 人  聚益化學工業股份有限公司
法定代理人  乙  ○
訴訟代理人  徐景星律師
複 代理 人  周信亨律師
訴訟代理人  鄭智元律師
            陳敬暐律師
上列當事人間請求給付薪資事件，上訴人對於中華民國99年3月
12日台灣台北地方法院98年勞訴字第32號第一審判決提起上訴，
本院於99年8月24日言詞辯論終結，判決如下：
    主  文
原判決關於駁回上訴人後開第2項之訴部分，及該部分假執行之
聲請，並訴訟費用之裁判均廢棄。
被上訴人應給付上訴人新台幣38,800元，及自民國98年4月1日起
至清償日止，按年息5%計算之利息。
其餘上訴駁回。
第一、二審訴訟費用，由被上訴人負擔百分之五，餘由上訴人負
擔。
    事實及理由
甲、程序方面：
一、按訴訟全部或一部之裁判，以他訴訟之法律關係是否成立為
    據者，法院得在他訴訟終結前，以裁定停止訴訟程序，民事
    訴訟法第182條第1項固定有明文。惟所謂「以他訴訟之法律
    關係是否成立為據者」，係指他訴訟之法律關係是否成立，
    為本件訴訟先決問題者而言，若他訴訟是否成立之法律關係
    ，並非本件訴訟之先決問題，則其訴訟程序即毋庸中止（最
    高法院18年抗字第56號判例參照）。
二、查本件上訴人主張被上訴人與訴外人英屬維京群島資祥投資
    有限公司間關於撤銷股東會決議案件，雖本院98年上更(一)
    字第159號民事判決，依公司法第189條規定撤銷被上訴人97
    年6月21日全面改選董事及監察人之股東會決議，然被上訴
    人已上訴最高法院，尚未確定。雖上訴人主張董事會決議解
    任上訴人職務，應屬公司內部組織人員調整，上開案件判決
    確定結果，將會影響本件法定代理人合法代理權及公司內部
    事項決議是否有效之爭議，涉及本件訴訟程序及實體之結論
    ，而有停止本件訴訟程序必要等語。惟公司法第189條所定
    訴請法院撤銷股東會決議，係屬形成之訴，法院就該訴訟為
    勝訴之判決確定前，決議仍屬有效。俟決議經法院判決撤銷
    確定，始溯及於決議時成為無效。則在上開股東會議決議未
    經判決撤銷確定前，被上訴人之法定代理人乙○仍取得上訴
    人董事長之地位，對外代表被上訴人，仍有合法之法定代理
    權存在，於本件程序上並無不合法之處；又上訴人係起訴主
    張被上訴人非法終止兩造間之勞動契約，兩造間之僱傭關係
    仍存在，被上訴人拒絕上訴人提供勞務，依法仍應給付上訴
    人薪資及年終獎金等情，則兩造間之法律關係是否已合法終
    止，並不以上開股東會決議是否合法為據，故上開撤銷股東
    會決議之訴，並非本件訴訟之先決問題，上訴人聲請裁定停
    止訴訟程序，於法不合，無從准許，先此敘明。
乙、實體方面：
一、上訴人起訴主張：上訴人自民國91年起擔任被上訴人公司財
    務經理，詎料被上訴人在完全未說明任何理由或表明上訴人
    有何違反公司或法令規定之事由下，於97年9月3日發布人事
    命令（下稱系爭人事命令）解任上訴人之職務，並另行指派
    訴外人吳秀珍接任上訴人工作，顯無業務緊縮之情事；又上
    訴人已從事財務工作5年10個月，亦無任何不適任之情事，
    被上訴人顯係非法終止勞動契約，兩造間之勞動契約關係尚
    屬存在。上訴人每月薪資為新台幣（下同）97,000元，被上
    訴人拒絕上訴人提供勞務，依民法第487條之規定，應給付
    上訴人自97年8月1日起至98年9月31日止之薪資計1,358,000
    元，並應給付97年度年終獎金含績效獎金計847,204元。爰
    依上開規定，求為命被上訴人應給付上訴人2,205,204元，
    及其中1,623,204元自98年4月1日起，其餘582,000元自98年
    10月1日起，均至清償日止，按年息5%計算利息之判決。
二、被上訴人則以：(一)、上訴人係屬被上訴人公司責任制之人
    員，其上下班並無須打卡，而以簽到簽退之方式作為進入公
    司或工廠之紀錄，實質上與一般雇員已有不同；而被上訴人
    公司已明確區分一般雇用人員與委任人員之法律關係及退離
    職制度之不同，且依被上訴人公司委任人員退離職辦法第3
    條規定，範圍於總經理、副總經理、協理及經理人員均有適
    用。形式上，上訴人於95年3月19日亦經被上訴人股東會決
    議將其納入公司委任經理人，被上訴人並依法成立委任經理
    人退休準備金委員會，被上訴人並按月提撥各委任人員退休
    準備金，上訴人除擔任委員外，亦屬受提撥之委任人員，足
    認兩造間所成立之勞務給付關係係屬委任關係，並非勞動契
    約。(二)、被上訴人解任上訴人財務經理職務，僅係處理委
    任事務內容之變動，上訴人新任職務將待交接完畢後再行派
    任，被上訴人並未終止與上訴人間之委任關係，亦從未拒絕
    上訴人辦理財務經理交接事務，上訴人指被上訴人非法終止
    勞動契約，並無理由。(三)、上訴人遲未與新任財務經理辦
    理交接，並於知悉系爭人事命令後無故曠職，自97年9月起
    未繼續對被上訴人提供勞務給付，則依民法第548條第2項之
    規範意旨及被上訴人公司之管理規則第45條、第46條之規定
    ，上訴人請求被上訴人給付其未履行勞務給付期間之薪資及
    獎金，顯無理由等語，資為抗辯。
三、本件原審判命被上訴人應給付上訴人97,000元(即97年8月份
    之薪資)，及自98年4月1日起至清償日止按年息5%計算之利
    息。而駁回上訴人其餘之訴。上訴人就其敗訴部分聲明不服
    ，提起上訴，並於本院聲明：(一)、原判決不利上訴人之部
    分廢棄。(二)、上開廢棄部分，被上訴人應再給付上訴人2,
    108,204元(即自97年9月1日起至98年9月31日止之薪資1,261
    ,000元及97年度年終獎金含績效獎金847,204元)。並自起訴
    狀繕本送達翌日起至清償日止按年息5%計算之利息。(三)、
    願供擔保，請准宣告假執行。被上訴人就其敗訴部分未據聲
    明不服，業已確定，非本院審理範圍，並於本院答辯聲明：
    (一)、上訴駁回。(二)、如受不利之判決，願供擔保請准宣
    告免為假執行。
四、兩造不爭執之事實：
(一)、上訴人自91年起任職於被上訴人公司擔任財務工作，至97
      年8月間，每月薪資為97,000元。
(二)、被上訴人於97年9月3日發布系爭人事命令解除上訴人財務
      經理職務，並另行指派訴外人吳秀珍接任。
(三)、上訴人於97年9月17日以台北大安郵局第1234號存證信函
      通知被上訴人回復其原職務及工作，被上訴人於97年9月
      17日收受後，迄未給付自97年8月1日起之薪資。
五、兩造之爭點及論據：
    上訴人主張被上訴人非法終止兩造間之勞動契約，兩造間之
    僱傭關係仍然存在，被上訴人拒絕上訴人提供勞務，依法仍
    應再給付上訴人自97年9月1日起至98年9月31日止之薪資，
    及97年度之年終獎金含績效獎金等情，則為被上訴人所否認
    ，並以前開情詞置辯。是本件兩造間之重要爭點厥為：( 一
    )、兩造間係屬僱傭關係亦或委任關係？(二)、兩造間之僱
    傭關係或委任關係是否仍然存在？(三)、上訴人請求被上訴
    人再給付自97年9月1日起至98年9月31日止之薪資，及97年
    度之年終獎金含績效獎金，是否有理由？分述如下：
(一)、兩造間係屬僱傭抑或委任關係：
１、按所謂委任，係指委任人委託受任人處理事務之契約而言。
    委任之目的，在一定事務之處理。故受任人給付勞務，僅為
    手段，除當事人另有約定外，得在委任人所授權限範圍內，
    自行裁量決定處理一定事務之方法，以完成委任之目的。而
    所謂僱傭，則指受僱人為僱用人服勞務之契約而言。僱傭之
    目的，僅在受僱人單純提供勞務，對於服勞務之方法毫無自
    由裁量之餘地。僱傭與委任，就其均有「勞務之給付」一節
    ，固有其相似處，但僱傭係以「勞務給付」為契約之目的，
    而委任終極之目的乃在事務之處理，給付勞務僅為其手段，
    兩者究有區別。
２、查被上訴人曾於94年8月26日召開股東臨時會，主席即當時
    被上訴人公司董事長何榮欽提案說明：「本公司勞工退休制
    度係依照勞基法之規定，惟對本公司委任人員之退休尚無相
    關辦法可資依循…，實有必要訂定妥善之委任人員退離職辦
    法」等語，該次會議並決議通過系爭「委任人員退離職辦法
    」自94年8月31日起公告生效，有被上訴人提出為上訴人不
    爭執真正之上開會議記錄附卷可稽（見原審卷第48頁）。據
    此可見被上訴人公司將其執行業務人員明確區分為一般僱傭
    人員與委任人員。又上開辦法第3條規定「本公司依公司法
    委任之總經理、副總經理、協理及經理人員均適用之」，亦
    可知上開辦法通過後，被上訴人公司與經理人間係以委任之
    方式成立法律關係。而上訴人於上開辦法通過後之95年3月
    19日，自行請求加入委任經理人之列，經被上訴人同日股東
    會決議同意其加入等情，業據證人即當時被上訴人公司總經
    理乙○、監察人吳秀珍、副總經理孫汪清於原審對前開股東
    會議事錄決議內容第一項所載「委任經理人決議加入王經理
    」乙節分別證稱：「這是甲○○自己要加入的，這次會議甲
    ○○應該有列席…」(見原審卷第120頁反面)、「95年3月19
    日我們開股東會時，甲○○自己有提出這個議案說他要當委
    任經理人…所以我們股東就同意了」(見原審卷第124頁反面
    、第125頁)、「那是甲○○自己爭取，當時只有二個副總要
    成為委任經理人，董事長說王經理對於公司付出很多，她也
    希望擔任委任經理人，希望大家支持…」(見原審卷第21頁
    )各等語，可見上訴人係在自由意識下與被上訴人成立委任
    關係，並未強迫上訴人接受，此由該次股東會會議紀錄載明
    當時公司之另一沈姓協理因不同意納入委任經理人而未將之
    納入，足以證之(見原審卷第52頁股東議記錄)。其後被上訴
    人並即成立委任經理人退休金管理委員會，由當時董事長何
    榮欽擔任主任委員，上訴人擔任唯一委員，並按月提撥各委
    任經理人之退休準備金，該提撥作業皆由上訴人親自經手轉
    帳等情，亦為上訴人所不爭，並有被上訴人提出為上訴人不
    爭執真正之費用請款單、轉帳傳票、匯款回條等影本附卷可
    證（見原審卷第59至61頁）。益見兩造自95年3月19日起即
    依上開辦法所揭內容成立委任關係，應堪認定。縱上訴人加
    入被上訴人公司為委任經理人乙節，未經被上訴人公司董事
    會決議，而與公司法第29條之規定有所不合，亦不影響上訴
    人與被上訴人間所存在之實質委任關係。
３、次查上訴人雖稱其為財務經理，有關被上訴人公司委任人員
    退休金轉帳手續當然由其處理，而退休金提撥於何一專戶，
    僅係區隔勞工與經理人退休金權益保障問題，且為配合勞委
    會83年5月11日台財稅字第831593075號函釋營利事業依公司
    法委任之經理、總經理，其退休金不得自勞工退休準備金專
    戶撥付，惟基於提列或提撥基礎不重複之原則，准另依所得
    稅法第33條第1項規定，擇一提列職工退休金準備或提撥職
    工退休基金，係為勞工行政上之作業規範，無法作為司法認
    定僱傭關係或委任關係之標準，否則以上訴人之勞保及健保
    係由被上訴人公司所加保，更可認定上訴人為勞工云云。然
    查上訴人既按月承辦自己退休金之提撥作業，則其對自己與
    被上訴人間有依上開退離職辦法成立法律關係之情，即難諉
    為不知，且上訴人依此模式與被上訴人互動履行契約至97年
    9月受解任為止，近兩年半期間亦無異議，並以此模式向主
    管機關為稅務之申報，若謂兩造間並無以此方式成立委任之
    法律關係，則上訴人近兩年半之所為，豈非皆涉業務登載不
    實或不實申報稅捐之相關刑責，此當非上訴人加入委任經理
    人之本意。至上訴人是否以被上訴人公司為投保單位加入勞
    、健保，並非判斷兩造間勞務契約性質之依據。換言之，參
    加勞、健保，非必即為勞基法所稱之勞工，此由勞工保險條
    例第8條第1項第3款及全民健康保險法第8條第1項第4款均規
    定「雇主」亦得加入勞、健保自明，故上訴人如是所辯，亦
    非有據。上訴人雖另陳稱伊之薪資給領與一般員工同依勞動
    基準法計算云云，並提出97年7月份薪資明細表為證（見原
    審北勞調卷第14頁）。惟觀諸上開薪資明細表，僅記載上訴
    人之薪資數額，並無隻字片語載明上訴人之薪資係按勞動基
    準法計算，且勞動基準法全文亦無關於勞工之薪資數額應如
    何給與之規定，足見上訴人此處所陳，亦屬無稽。
４、又上訴人主張被上訴人於94年5月11日召開會議討論新舊制
    勞工退休制度，並於會議紀錄第13點記載「委任經理人之定
    義：由公司董事會提出簽署委任契約即為委任經理。須另訂
    委任經理人契約內容含括職位、薪資、福利、保險、退休等
    等權利義務內容」，證人孫汪清於原審亦證稱上訴人一開始
    非公司委任經理人，依上開會議紀錄若要成為公司委任經理
    人必須簽訂書面契約，而被上訴人迄未提出與上訴人簽訂之
    委任契約，其認兩造為委任關係於法無據云云。惟查上訴人
    所指上開會議，僅係內部業務研討會，業經被上訴人陳明在
    卷，且上訴人亦未提出違反上開會議決議有何法律效力之佐
    證，則被上訴人公司縱未依上開會議研討意見以書面方式委
    任上訴人為經理人，亦不影響上訴人與被上訴人間已然存在
    之實質委任關係，是上訴人援引該研討會意見為上開主張，
    亦非可取。
５、上訴人另稱被上訴人為配合勞退新制，曾提出勞工退休金制
    度選擇暨提繳申報表予勞工保險局，其中上訴人係選擇依勞
    基法舊制計算退休金，上訴人自91年11月到職，倘依勞動基
    準法規定於104年60歲退休，共任職13年6月17日，以工作年
    資15年每年兩個基數，未滿半年為一個基數計算，共有28個
    基數，可領271萬6000元退休金，對照被上訴人所提委任人
    員退離職辦法，其中第20條關於退休金之提撥亦係依照勞工
    退休金條例辦理，對上訴人而言，擔任委任經理人本無任何
    利多云云，所述不僅涉及動機問題，原不在判斷法律行為效
    力所需斟酌之列，況依被上訴人公司之上開「委任人員退離
    職辦法」第21條第1款後段規定，上訴人轉任委任人員，年
    資仍可與轉任前合併計算，上訴人本無任何損失，再依同辦
    法第13條第2項規定，委任人員退休金基數之標準係以退休
    時當月之報酬為準，該項報酬依被上訴人所陳，並包含「其
    他津貼、加給、獎金…等等給付，與勞動基準法所規定勞退
    舊制之基數僅指「工資」而言，將有所差距，可知委任經理
    人至請領退休金時，將因退休金基數包括其他津貼、加給、
    獎金等項，而可獲取較勞動基準法給付標準更優厚之退休金
    ，是上訴人上詞所謂加入委任經理人並無利多云云，亦非可
    採。上訴人雖另稱被上訴人於所提出之「委任經理人退休準
    備金委員會委員」名單（見原審卷第57頁），仍將上訴人臚
    列為勞方，可見上訴人仍屬被上訴人之勞工並非委任經理人
    云云。惟查被上訴人所提上開名單備註欄所載「勞方」一詞
    ，並無相關之定義，充其量僅足認為該名單備註欄所載「勞
    方」一詞係表明上訴人係由勞方轉任之經理人，尚不足以之
    據為上訴人與被上訴人間係勞務契約之判斷依據。
６、上訴人再稱被上訴人所謂責任制人員，依勞動基準法第84條
    之1規定，係針對勞工工作時間、休假賦予勞資雙方特別約
    定，與認定勞務契約究為僱傭或委任實為二事；且勞動基準
    法第84條之1及其施行細則第50條之1將負責事業經營及管理
    工作，並對一般勞工受僱、解僱或勞動條件具有決定權力之
    主管級人員，及以專門知識或技術完成一定任務並負責其成
    敗之工作者，均認定為勞動基準法上之勞工云云。惟勞動基
    準法第84條之1規定：「經中央主管機關核定公告下列工作
    者，得由勞『雇』雙方另行約定，工作時間、例假、休假、
    女性夜間工作，並報請當地主管機關核備，不受第30條、第
    32條、第36條、第37條、第49條規定之限制。一、監督、管
    理人員或責任制專業人員…」同法施行細則第50條之1規定
    ：「本法第84條之1第1項第1款、第2款所稱監督、管理人員
    、責任制專業人員、監視性或間歇性工作，依左列規定：一
    、監督、管理人員：係指受雇主僱用，負責事業之經營及管
    理工作，並對一般勞工之受僱、解僱或勞動條件具有決定權
    力之主管級人員。二、責任制專業人員：係指以專門知識或
    技術完成一定任務並負責其成敗之工作者…」。上揭法條就
    相關人員之法律關係用語，均為「勞雇」及「僱用」，顯然
    係以僱用關係為前提，是所謂「經理職」以上之上揭監督、
    管理人員，並未明文包括委任性質之經理人。因此，上訴人
    據此規定主張其勞務契約性質為僱傭而非委任，亦無可取。
７、再者，上訴人雖以其所經辦每筆款項均需經總經理乙○審核
    通過，並無可自行決定與銀行協商之權限；94年4月7日為配
    合監察人吳秀珍查帳，總經理乙○亦曾親筆指示伊應辦事項
    ，另伊之休假日數亦係按勞動基準法規定，且須經被上訴人
    公司管理部門之管理等情，主張伊擔任財務經理期間，任何
    與財務相關之事項均需服從當時公司總經理乙○之指示，無
    自由決策空間，且工作時間亦受被上訴人公司之規範，與被
    上訴人間所成立者為勞動基準法之勞動契約關係云云。然於
    委任契約之履約過程，事務如何處理固委由受任人決定，但
    非謂委任人即無審核受任人事務處理結果之權限。上訴人擔
    任財務經理，所經辦之款項收付即使須經總經理審核，非必
    不能認係委任人就受任人事務處理結果所為之審核。再者，
    證人乙○業已證稱上訴人上詞所指「親筆指示伊應辦事項」
    乃監察人吳秀珍要求提出之文件，伊將之交給上訴人，告知
    上訴人伊須要該資料等語（見原審卷第122頁），足見乙○
    僅係單純要求上訴人提出職務範圍內製作之各該文件而已，
    尚難以之認為乙○對上訴人為如何處理事務之指示。又依上
    訴人所提出之被上訴人公司組織表（見原審卷第140頁），
    可知上訴人任職財務經理時，係被上訴人公司財務部門之最
    高主管，下轄財務出納、會計（含會計助理、總帳會計、應
    收會計、應付會計、成本會計薪資、會計副理）、國貿秘書
    、船務等部門，凡公司之財會事務之執行，均由上訴人管理
    。而公司財會事務之處理，除須配合被上訴人業務所需之外
    ，並須遵照法令要求，尤以被上訴人公司年營業額逾10億元
    ，為上訴人所陳明，則以該公司規模之鉅，其財會事務之繁
    重，若非專業人員當難以勝任。上訴人既為被上訴人公司全
    部財會事務之最高主管，其事務如何處理自係委由上訴人裁
    量支配，上訴人對其負責之財會事務自有高度之決策權。準
    此以觀，上訴人對被上訴人提供勞務，應認係處理一定目的
    之事務，具有獨立之裁量權或決策權，縱或仍有接受公司總
    經理之指示，亦屬為公司利益考量而服從之行為，其仍可運
    用指揮性、計畫性或創作性，對自己所處理之事務加以影響
    ，與勞動契約之受僱人，在人格上及經濟上完全從屬於雇主
    ，對雇主之指示具有規範性質之服從，迥然不同，應認係委
    任事務之處理。雖上訴人主張：僱傭與委任關係之主要區分
    之一在於是否有自由裁量之餘地，上訴人擔任被上訴人財務
    經理期間，任何與財務相關之事項均需服從當時公司總經理
    乙○指示，每筆款項均須經當時公司總經理乙○審核通過，
    公司大章亦由乙○保管，工作內容及方向亦須受當時被上訴
    人董事長或總經理之指揮，上訴人並無自由裁策空間，兩造
    為僱傭關係，並非委任關係云云。惟依被上訴人公司組織章
    程中職務授權作業程序之核決權限劃分表可知，部門經理之
    一般行政核決權限已達數十項，上訴人所主管之事項，除須
    擔負公司財會運作之順暢外，尚包含對公司資金之運用操作
    ，此由被上訴人公司於95年7月3日經營管理會議討論公司美
    金授權額度1000美元以下由上訴人簽核即可證之，顯見上訴
    人職務內容本非一般機械性提供勞務，而有相當獨立之裁量
    權或決策權，有被上訴人組織章程職務授權作業程序（見本
    院卷第146-150頁）、被上訴人公司95年7月3日經營管理會
    議紀錄（見本院卷第151-152頁）可稽。是上訴人主張其與
    被上訴人間係屬適用勞動基準法之勞動契約關係云云，尚屬
    無據。
８、此外，上訴人雖另主張94年7月1日開始實施勞退新制，被上
    訴人為因應此一變動，因此於94年5月11日召開會議討論新
    舊制勞工退休制度，且於94年8月26日召開股東臨時會決議
    制定委任人員退職辦理之前，已有委任經理人之制度，經對
    照94年7月之委任專業經理人名單與股東名簿可以發現，被
    上訴人之委任經理人均為股東且居為公司要職，被上訴人係
    為通過主管機關查核，避免遭主管機關或公司員工認定有公
    司股東自肥之情形，因而採取企業顧問公司之規劃設計，方
    於95年3月19日之股東會決議中決議就委任經理人名單加入
    上訴人，目的在做為平衡，並無賦予上訴人委任經理人之實
    質決策權力云云。惟查：
、上訴人所舉原審原證14之行政院勞工委員會(85)台勞動三字
    第111057號函，所謂「地方勞工行政單位可查核公司委任經
    理人名冊」等語，核其目的係為於各事業單位之經理人若請
    領勞工退休金給付時，應證明其係非依公司法所委任者，故
    地方主管機關此時可查核事業單位相關資料，以確定該申請
    人是否非屬委任關係，而得申領勞工退休金給付，並非主管
    機關查核公司委任股東為經理人是否自肥之問題。況上訴人
    係自願加入被上訴人公司為經理人，已如前述，且上訴人就
    公司由股東擔任專業經理人，究竟有何違反相關法令之情事
    ，亦未見其具體說明，則其以原審原證14之行政院勞工委員
    會(85)台勞動三字第111057號函指摘被上訴人係為通過主管
    機關查核，避免遭主管機關或公司員工認定有公司股東自肥
    ，始加入上訴人為經理人云云，自非可採。
、又上訴人主張被上訴人為免遭質疑股東自肥之情形，因而採
    取企業顧問公司之規劃設計，方於股東會決議加入上訴人為
    委任經理人，目的乃在平衡，並無賦予其實質決策權云云。
    惟此業經上訴人要求傳喚作證之精算師丙○○於本院作證時
    否認曾有提供被上訴人此等建議或規劃(法官問「當時有無
    建議被上訴人公司加入非股東之員工為經理人？」，證人答
    「沒有此事。我不會提供此建議。」、法官問「當時你對於
    被上訴人公司的經理人都是股東這件事是否有所知悉？」，
    證人答「我精算不需詢問此方面的資訊。」見本院卷第140
    頁)，足見上訴人如是所辯，並非可取。
(二)、兩造間之委任關係是否仍存在，是否有拒絕上訴人服勞務
      之情事：
１、查兩造間之勞務契約既為委任契約性質，而委任人依民法第
    549條第1項規定，既得隨時終止委任契約，自亦得隨時為委
    任事務之變更，被上訴人於95年9月3日雖發布系爭人事命令
    解任上訴人財務經理職務，惟該人事命令說明第三點另註明
    「甲○○(即上訴人)之新任職務於交接完成後，始行派任」
    ，顯見被上訴人當時並無終止上訴人委任契約之意思，是上
    開人事命令當可認屬被上訴人變更委任事務之通知，而非終
    止兩造間之委任關係。上訴人主張被上訴人以上開人事命令
    終止其勞動契約云云，尚有誤會。被上訴人於95年9月3日發
    布系爭人事命令解任上訴人財務經理職務時，既於該人事命
    令說明第三點另註明「甲○○(即上訴人)之新任職務於交接
    完成後，始行派任」，則上訴人自應依此人事命令儘速辦妥
    交接，俾被上訴人派任其新職務。上訴人捨該人事命令之要
    求於不顧，未辦妥交接，即於97年9月17日以存證信函向被
    上訴人表示希望回復其工作及原職務，被上訴人自不受其拘
    束。雖被上訴人於97年9月3日發布系爭人事命令要求上訴人
    於97年9月3日起3日內與新任財務經理辦理交接，並於97年
    10月1日再次委由律師函告上訴人於3日內至被上訴人公司辦
    理財務經理職務及相關業務交接事宜，且於函中載明上訴人
    仍在曠職中，已達開除之要件云云。然被上訴人迄未因上訴
    人曠職而開除上訴人，或終止兩造間之委任關係，有該律師
    函在卷可憑(見原審卷第63頁)，堪信兩造間之委任關係仍然
    存在，僅係上訴人未先遵照被上訴人之系爭人事命令辦理財
    務經理職務及相關業務交接，致被上訴人遲未發布上訴人之
    委任關係新職務。是上訴人無法依新職務內容履行契約提供
    勞務，非可歸責於被上訴人，難謂被上訴人拒絕上訴人提供
    勞務。至上訴人所引最高法院98年台上字第2176號民事判決
    意旨係就具有僱傭關係之勞僱雙方所為之判斷，與本件兩造
    係屬委任關係迥然不同，自難比附援引。
２、又上訴人雖主張依被上訴人所提委任人員退離職辦法第17條
    規定，被上訴人預告解任委任經理人須於2個月前通知，被
    上訴人於97年9月3日發布系爭人事命令要求於97年9月3日起
    3日內與新任財務經理辦理交接，顯然違反上開規定，其解
    任不合法云云。惟觀諸上開退離職辦法第19條規定「本公司
    依第17條第1項終止委任契約時，應依下列規定發給委任人
    員離職金…」之意旨（見原審卷第51頁），堪認該退離職辦
    法第17條規定所指之預告解任，係指終止委任契約而言。然
    被上訴人發布系爭人事命令僅屬變更委任事務之指示，尚非
    終止上訴人之委任契約，已如前述，則上開離職辦法第17條
    所定應於2個月前預告解任之規定，於本件即無適用餘地。
(三)、上訴人請求被上訴人給付自97年9月1日起至98年9月31日
      止之薪資，及97年度之年終獎金，是否有理由：
１、承上所述，兩造間之委任關係仍然存在，上訴人雖未依被上
    訴人於97年9月3日發布系爭人事命令之要求於97年9月3日起
    3日內與新任財務經理辦理交接，惟被上訴人於原審所提民
    事答辯(二)暨爭點整理狀既已自承上訴人自97年9月13日起
    始未繼續對其提供勞務給付(見原審卷第41頁)，則在此之前
    ，上訴人雖未依系爭人事命令辦理交接，亦難謂未對被上訴
    人提供勞務，是上訴人主張被上訴人應再給付97年9月1日至
    97年9月12日之薪資38,800元(97000÷30×12＝38800)部分
    ，即屬有據。而逾此部分，上訴人主張被上訴人拒絕其提供
    勞務乙節，既非可採，已如前述，則其請求被上訴人給付自
    97年9月13日起至98年9月31日止之薪資，即非有據。又給付
    有確定期限者，債務人自期限屆滿時起，負遲延責任；遲延
    之債務，以支付金錢為標的者，債權人得請求依法定利率計
    算之遲延利息；應付利息之債務，其利率未經約定，亦無法
    律可據者，週年利率為百分之五，民法第229條第1項、第23
    3條第1項前段、第203條定有明文。本件上訴人之起訴狀繕
    本雖係97年11月18日即已送達被上訴人，被上訴人應自97年
    11月19日起負遲延責任，惟上訴人起訴時既已聲明僅請求自
    98年4月1日起算之法定遲延利息，則本件之法定遲延利息即
    應自98年4月1日起算。上訴人於本院上訴聲明請求自起訴狀
    繕本送達翌日即97年11月19日起算法定遲延利息，即有誤繕
    。
２、上訴人雖另主張被上訴人應給付其97年度年終獎金含績效獎
    金計847,204元云云。惟依被上訴人所提出之年終獎金、績
    效酬勞核發辦法（見原審卷第67至68頁），得請領被上訴人
    公司之年終獎金及績效獎金者，限於發放日仍在職之同仁。
    上訴人與被上訴人間之委任雖仍存在，然上訴人自97年9月
    13日起，即未再為被上訴人公司提供勞務，可謂名存實亡，
    雖其於97年9月17日曾以存證信函通知被上訴人回復其原職
    務，惟上訴人並無此權利要求被上訴人回復其原職務，被上
    訴人亦未應允，上訴人復未證明其在被上訴人公司核發上開
    獎金日仍為被上訴人提供勞務，則其請求被上訴人給付上開
    獎金，即與上述年終獎金、績效酬勞核發辦法之規定精神不
    符。
六、綜上所述，上訴人請求被上訴人再給付38,800元(薪資)，及
    自98年4月1日起至清償日止按年息5%計算之利息，為有理由
    ，應予准許。而逾此範圍之請求，則屬無據，應予駁回。又
    上訴人上開勝訴部分，雖兩造各自陳明願供擔保請准宣告假
    執行及免假執行，惟上訴人勝訴部分之金額未逾150萬元，
    本院判決即告確定，無命兩造供擔保宣告假執行及免假執行
    之必要。再原審就上開應准許部分，為上訴人敗訴判決，並
    駁回其假執行之聲請，尚有未洽，上訴意旨求予廢棄改判，
    為有理由，爰由本院予以廢棄改判如主文第2項所示。至於
    上訴人之請求不應准許部分，原審為上訴人敗訴判決，並駁
    回其假執行之聲請，經核於法並無不合，上訴意旨求予廢棄
    改判，為無理由，應駁回其上訴。此外，本件事證已臻明確
    ，兩造其餘攻擊、防禦方法經本院審酌後，均認與判決結果
    無涉，故不再論述，附此敘明。
七、據上論結，本件上訴為一部有理由、一部無理由，依民事訴
    訟法第449條第1項、第450條、第79條，判決如主文。
中    華    民    國    99    年    8     月    31    日
                     勞工法庭
                        審判長法  官   黃豐澤
                              法  官   鄭純惠
                              法  官   林麗玲
正本係照原本作成。
上訴人如不服本判決，應於收受送達後20日內向本院提出上訴書
狀，其未表明上訴理由者，應於提出上訴後20日內向本院補提理
由書狀（均須按他造當事人之人數附繕本）上訴時應提出委任律
師或具有律師資格之人之委任狀；委任有律師資格者，另應附具
律師資格證書及釋明委任人與受任人有民事訴訟法第466條之1第
1項但書或第2項（詳附註）所定關係之釋明文書影本。如委任律
師提起上訴者，應一併繳納上訴審裁判費。
中    華    民    國    99    年    9     月    1     日
                              書記官   江采廷
附註：
民事訴訟法第466條之1（第1項、第2項）：
對於第二審判決上訴，上訴人應委任律師為訴訟代理人。但上訴
人或其他法定代理人具有律師資格者，不在此限。
上訴人之配偶、三親等內之血親、二親等內之姻親，或上訴人為
法人、中央或地方機關時，其所屬專任人員具有律師資格並經法
院認為適當者，亦得為第三審訴訟代理人。

司法院資訊處製作；財團法人民間司法改革基金會備份。
